【裁判字號】    90,上訴,3713
【裁判日期】    901204
【裁判案由】    偽造文書等
【裁判全文】
臺灣高等法院刑事判決                            九十年度上訴字第三七一三號
    上  訴  人  臺灣桃園地方法院檢察署檢察官
    被      告  甲○○
右上訴人因被告偽造文書等案件，不服臺灣桃園地方法院九十年度訴字第一三○三號
，中華民國九十年九月十二日第一審判決（起訴案號：臺灣桃園地方法院檢察署九十
年度偵字第一二二六Ｏ號）提起上訴，本院判決如左：
    主  文
原判決撤銷。
甲○○連續行使偽造私文書，足以生損害於公眾及他人，處有期徒刑肆月，如易科罰
金，以參佰元折算壹日。
偽造之「ＮＡＧＡ０ＴＡＫＳＨＩ」名義日本護照壹本、入境登記表及出境登記表上
偽造「ＮＡＧＡ０ＴＡＫＡＳＨＩ」署押各壹枚均沒收。
    事  實
一、甲○○係大陸地區福建省長樂市○○○○○道臺灣前往美國打工，於民國九十年
    五、六月間，以人民幣二十萬元之代價，在福建省福州市交付其自己之照片與真
    實姓名年籍不詳之成年男子，二人基於共同犯意聯絡，由該男子偽造ＮＡＧＡＯ
    ＴＡＫＳＨＩ」名義之日本護照一本，其則前往緬甸在該地取得上開偽造之護照
    後，旋基於概括犯意，於九十年七月二十三日自緬甸搭乘中華民國國籍之航空器
    ，並偽造「ＮＡＧＡ０ＴＡＫＳＨＩ」之署押一枚於入境登記表之私文書上，連
    同該護照一併持向我國管理入出境業務之公務人員申請入境我國境內，以為行使
    ，並使該公務人員將上開不實之入境事項，登載於其職務上所掌旅客入出境紀錄
    之公文書上，而未經許可自桃園縣中正機場入境我國境內。又於九十年七月二十
    七日下午四時三十分許，持上開偽造之護照，偽造同一署押一枚於出境登記表之
    私文書上，持向我國管理入出境業務之公務人員申請出境前往美國地區，以為行
    使，足以生損害於「ＮＡＧＡＯＴＡＫＳＨＩ」本人及我國入出境管理局對入出
    境管理之正確性，旋為中正機場出境查驗櫃檯處查驗人員當場查悉上情，並扣得
    上開偽造護照一本及出境登記表各一紙。
二、案經內政部警政署航空警察局報請臺灣桃園地方法院檢察署檢察官偵查起訴。
    理  由
一、右揭事實，業據被告甲○○迭於警訊及偵審中坦承不諱，復有上開偽造之日本護
    照、出境登記表扣案可資佐證，事證明確，被告犯行堪以認定。
二、核被告所為，係犯國家安全法第六條第一項之罪（違反同法第三條第一項之規定
    ）、刑法第二百十六條、第二百十二條之行使偽造特種文書罪、第二百十六條、
    第二百十條之行使偽造私文書罪及第二百十四條之使公務員登載不實罪。公訴人
    就未經許可入境部分，認係犯入出國及移民法第五十四條未經許可入出國罪，其
    起訴法條尚有未洽，應予變更。其所為偽造「ＮＡＧＡＯＴＡＫＳＨＩ」署押之
    行為，為偽造該名義之入出境登記表私文書之部分行為，又偽造該名義之入出境
    登記表私文書之低度行為，為其持以行使上開入出境登記表之高度行為所吸收，
    均不另論罪。其就偽造日本護照部分，與該不詳姓名成年男子間，互有犯意之聯
    絡及行為之分擔，均為共同正犯。又其先後二次行使上開偽造「ＮＡＧＡＯＴＡ
    ＫＳＨＩ」日本護照及入境登記表、出境登記表私文書之行為，時間緊接，犯罪
    構成要件相同，顯係基於概括犯意為之，為連續犯，應依刑法第五十六條之規定
    ，論以一罪，並加重其刑。所犯上開各罪間，有方法結果之牽連關，應依刑法第
    五十五條之規定，從一重之連續行使偽造私文書罪處斷。
三、原審認被告所犯罪證明確，予以論罪科刑，固非無見。惟查：（一）被告係大陸
    地區人民，未經許可入境，應係違反國家安全法第三條第一項之規定，依同法第
    六條第一項之規定處斷。原判決認為應論以入出國及移民法第五十四條之未經許
    可入出國罪，尚有未合。按入出國及移民法於八十八年五月二十一日經總統公布
    ，經行政院定於八十八年五月二十一日生效施行，雖就未經許可入出國境之行為
    ，設有第五十四條之獨立處罰規定，其保護法益又與國家安全法第六條第一項、
    第三條第一項所保護者一致，且二者所規定之法定刑度復屬相同。惟該法第二章
    規定「國民入出國」、第三章規定「臺灣地區無戶籍國民停留、居留」、第四章
    規定「外國人入出國」及第五章規定「外國人停留、居留及永久居留」，並參該
    法第三條對於「國民」、「臺灣地區無戶籍國民」之立法解釋，可知該法並未將
    大陸地區人民之入出境規範在內，是第五十四條之處罰規定自不包括大陸地區人
    民未經許可入出境之處罰。大陸地區人民未經許可入出境，仍應依國家安全法之
    規定處罰。（二）原判決認被告行使偽造之日本護照，係犯護照條例第二十四條
    第二項之行使偽造護照罪，惟護照條例所指之護照係中華民國國民在國外旅行所
    使用之國籍身分證明文件，同條例施行細則第二條第一項定有明文，而被告所持
    偽造之日本護照，應屬刑法第二百十二條之特種文書。（三）原判決於事實欄認
    為就偽造日本護照部分，被告與該不詳姓名成年男子互有犯意聯絡及行為分擔，
    然於理由卻論未以共同正犯。又就被告先後二次之行使行為，於理由欄認定係連
    續犯，但於事實欄未記載基於概括犯意，均有事實認定與理由記載之矛盾。
四、公訴人上訴認原判決適用護照條例第二十四條第二項之規定於法未合，指摘原判
    決不當，為有理由，且原判決尚有上述可議之處，自應由本院予以撤銷改判。爰
    審酌被告明知其係大陸地區人民，竟交付照片，由該不詳年籍男子以偽造護照並
    予購入，再以行使偽造文書之手法，入境我國境內，欲再以同一方式出境前往美
    國時，始遭查獲，已損及該日本人之權益，並嚴重破壞我國對旅客入出境管理之
    正確性，又其犯後坦承犯行等一切情狀，量處如主文所示之刑，並諭知易科罰金
    之折算標準。至扣案偽造之「ＮＡＧＡ０ＴＡＫＳＨＩ」名義日本護照一本，係
    被告所有供犯罪所用之物，入出境登記表上「ＮＡＧＡ０ＴＡＫＡＳＨＩ」名義
    之署押各一枚，係偽造之署押（入境登記表雖未扣案，但並無證據證明業已滅失
    ），均依法宣告沒收。
據上論斷，應依刑事訴訟法第三百六十九條第一項前段、第三百六十四條、第二百九
十九條第一項前段、第三百條、國家安全法第六條第一項、刑法第五十六條、第二百
十六條、第二百十條、第二百十二條、第二百十四條、第五十五條、第二百十九條、
第四十一條第一項、第三十八條第一項第二款，罰金罰鍰提高標準條例第一條前段、
第二條，判決如主文。
本案經檢察官郭弘佑到庭執行職務。
中      華      民      國    九十      年     十二     月      四      日
                              臺灣高等法院刑事第十一庭
                                  審判長法  官  楊  照  男
                                        法  官  陳  炳  彰
                                        法  官  王  詠  寰
右正本證明與原本無異。
如不服本判決應於收受送達後十日內向本院提出上訴書狀，其未敘述上訴之理由者並
得於提起上訴後十日內向本院補提理由書（均須按他造當事人之人數附繕本）。
                                        書記官  駱  麗  君
中      華      民      國    九十      年     十二     月      四      日
附錄：本案論罪科刑法條全文
刑法第二百十六條
行使第二百十條至第二百十五條之文書者，依偽造、變造文書或登載不實事項或使登
載不實事項之規定處斷。
刑法第二百十條
偽造、變造私文書，足以生損害於公眾或他人者，處五年以下有期徒刑。
刑法第二百十二條
偽造、變造護照、旅券、免許證、特許證及關於品行、能力、服務或其他相類之證書
、介紹書，足以生損害於公眾或他人者，處一年以下有期徒刑、拘役或三百元以下罰
金。
刑法第二百十四條
明知為不實之事項，而使公務員登載於職務上所掌之公文書，足以生損害於公眾或他
人者，處三年以下有期徒刑、拘役或五百元以下罰金。
國家安全法第六條
違反第三條第一項規定，未經許可入出境者，處三年以下有期徒刑、拘役或科或併科
新台幣九萬元以下罰金。
無正當理由，拒絕或逃避依第四條規定所實施之檢查者，處六月以下有期徒刑、拘役
或科或併科新台幣一萬五千元以下罰金。


司法院資訊處製作；財團法人民間司法改革基金會備份。
